【裁判字號】    95,聲再,8
【裁判日期】    950804
【裁判案由】    聲請再審等
【裁判全文】
臺灣士林地方法院刑事裁定               95年度聲再字第8號
聲  請  人  甲○○
上列聲請人因毒品危害防制條例案件，對於本院95年度毒聲字第
240號，中華民國95年5月29日第一審確定裁定，聲請重新審理，
本院裁定如下：
    主  文
重新審理暨停止執行之聲請均駁回。
    理  由
一、聲請意旨略稱：
(一)聲請人未曾施用第二級毒品安非他命，亦無施用毒品前科，
    前因槍砲彈藥刀械管制條例案件，經法院判處有期徒刑1 年
    1 月，緩刑3 年，緩刑期內付保護管束，自民國94年10月25
    日起由台灣士林地方法院檢察署觀護人執行保護管束，於95
    年1 月5 日經同署觀護人室採尿，經檢驗後竟呈陽性反應，
    聲請人回想後可能係於95年1 月1 日凌晨1 、2 時在台北市
    ○○○路與愛國東路交岔口的PUB 慶祝跨年時，鄰桌自稱「
    阿明」之成年男子拿1 個水煙的玻璃瓶給聲請人吸食，聲請
    人並不知是安非他命，檢察官及鈞院均不採信聲請人之辯解
    ，而認定聲請人確有施用安非他命之犯行，以95年度毒聲字
    第240 號裁定聲請人令入勒戒處所觀察、勒戒，聲請人不及
    於5 日內抗告，致該裁定確定在案。
(二)聲請人並無非法施用化學合成麻醉藥品之前科紀錄，原裁定
    理由所指：「被告曾有非法施用化學合成麻醉藥品而交付保
    護管束」等語，經查係因他人之身分證字號「Ｚ000000000」
    與聲請人之相同，該人才有非法施用化學合成麻醉藥品之前
    科紀錄，鈞院認定聲請人故意吸食安非他命之事實，所憑之
    證物即「被告曾有非法施用化學合成麻醉藥品而交付保護管
    束之臺灣高等法院被告前案紀錄表」，雖非偽造或變造，但
    顯然錯誤，與偽造變造之證物，同樣不得採為證據，原裁定
    顯有錯誤，並足以影響裁定之結果。
(三)又聲請人自94年10月25日第一次向觀護人報到後，94年12月
    8 日、95年3 月9 日、95年3 月20日、95年3 月29日歷次之
    驗尿結果均為陰性反應，有臺灣士林地方法院檢察署受保護
    管束人手冊影本1 份，聲請人確實無施用安非他命或其他毒
    品之習性，另證人姚福瑋、高健祥、曾慶祥均可證明，聲請
    人當日確實在不知情之狀況下，誤吸食安非他命，應無施以
    觀察勒戒之必要，爰聲請重新審理並停止執行云云。
二、按「觀察、勒戒及強制戒治之裁定確定後，有下列情形之一
    ，認為應不施以觀察、勒戒或強制戒治者，受觀察、勒戒或
    強制戒治處分之人，或其法定代理人、配偶，或檢察官得以
    書狀敘述理由，聲請原裁定確定法院重新審理：一、適用法
    規顯有錯誤，並足以影響裁定之結果者。二、原裁定所憑之
    證物已證明為偽造或變造者。三、原裁定所憑之證言、鑑定
    或通譯已證明其為虛偽者。四、參與原裁定之法官，或參與
    聲請之檢察官，因該案件犯職務上之罪，已經證明者。五、
    因發現確實之新證據足認受觀察、勒戒或強制戒治處分之人
    ，應不施以觀察、勒戒或強制戒治者。六、受觀察、勒戒或
    強制戒治處分之人，已證明其係被誣告者。聲請重新審理，
    應於裁定確定後30日內提起。但聲請之事由，知悉在後者，
    自知悉之日起算。聲請重新審理，無停止觀察、勒戒或強制
    戒治執行之效力。但原裁定確定法院認為有停止執行之必要
    者，得依職權或依聲請人之聲請，停止執行之。法院認為無
    重新審理之理由，或程序不合法者，應以裁定駁回之；認為
    有理由者，應重新審理，更為裁定。法院認為無理由裁定駁
    回聲請者，不得更以同一原因，聲請重新審理。重新審理之
    聲請，於裁定前得撤回之。撤回重新審理之人，不得更以同
    一原因，聲請重新審理」，毒品危害防制條例第20條之1 ，
    亦有明文。
三、本院查：
(一)按因發見確實新證據足認受觀察勒戒或強制戒治處分之人，
    應不施以觀察勒戒或強制戒治者，固得聲請重新審理，惟所
    謂發見確實之新證據，係指就新證據之本身形式上觀察，毌
    須經調查程序，顯然可認為足以動搖原確定之判決者而言。
    （最高法院40年台抗字第2 號判例參照）
(二)經本院調取聲請人之臺灣高等法院被告前案紀錄表後，查知
    聲請人確實未曾有非法施用麻醉藥品之前科記錄，係因案外
    人吳祥助之身份證統一編號與聲請人相同，以至以身份證統
    一編號調取聲請人前科資料時，吳祥助之前科資料亦會同時
    記載於其上，原審一時失察，誤引用錯誤之吳祥助之前科資
    料，而認定「被告曾有非法吸用化學合成麻醉藥品而交付保
    護管束，此有臺灣高等法院被告前案紀錄表可參」等語，固
    有違誤，但上開誤引之「臺灣高等法院被告前案紀錄表」，
    核與毒品危害防制條例第20條之1 第2款 所列「原裁定所憑
    之證物已證明為偽造或變造」之事由，並不相符。
(三)又聲請人所提呈之受保護管束人手冊及報到紀錄表，祇是紀
    錄受保護管束人於上開日期確實有至觀護人處報到執行保護
    管束或接受採尿檢驗之記錄，該受保護管束人手冊及報到紀
    錄表從形式上觀察，實不足以推翻原觀察、勒戒之確定裁定
    ，依首揭說明，亦非聲請人不應施以觀察、勒戒之新證據。
(四)聲請人雖辯稱係在不知情狀況下誤吸食綽號「阿明」之男子
    給予之安非他命云云，然查既是陌生男子「阿明」所提供之
    水煙，來路不明，聲請人係一成年男子，具有相當智識及社
    會經驗，豈會輕易聽信陌生男子所言而隨意施用來路不明之
    「水煙」？且安非他命本身價值不菲，「阿明」豈會無緣無
    故且未告知下即交與不認識之聲請人吸食？聲請人上開所辯
    ，已與常情有違，自不足採信。再者，毒品危害防制條例規
    定將施用毒品者送觀察、勒戒或強制戒治，其立法目的乃因
    該條例所規定之毒品均有成癮性，為戒除施用者對毒品之心
    理依賴性，而為之保安處分行為。是僅需行為人確有施用毒
    品，因其有成癮性之虞，為戒除其毒癮，即應依該條例送觀
    察、勒戒或強制戒治等處分，並不問其是否誤食或故意施用
    ，若其果為誤食，此僅係施用毒品犯行是否成罪之問題。
四、綜上所述，聲請人雖執稱原確定裁定有上揭違法裁定之情形
    ，然按重新審理係以原確定裁定有毒品危害防制條例第20條
    之1 第1 項第各款之情形，足以影響裁定之結果，而認為「
    應不施以觀察、勒戒或強制戒治」者為要件，本件依上開理
    由欄三之說明，認原確定裁定並無違誤之處，而聲請人所陳
    誤食安非他命以致有毒品反應一節，業經聲請人於原確定裁
    定中主張過（見本院95年度毒聲字第240 號裁定），亦非發
    現確實新證據，而係就原確定裁定證據之取捨，重覆為爭執
    ，均核與重新審理之事由不符，其聲請重新審理並停止執行
    ，為無理由，自應予駁回。
五、據上論斷，依毒品危害防制條例第20條之1 第4 項前段，裁
    定如主文。
中    華    民    國    95    年    8     月    4     日
                  刑事第三庭審判長法  官  洪英花
                                  法  官  王沛雷
                                  法  官  汪梅芬
以上正本證明與原本無異。
本件不得抗告。
                                  書記官  張成龍
中    華    民    國    95    年    8     月    4     日


司法院資訊處製作；財團法人民間司法改革基金會備份。
